【裁判字號】    98,簡上,1161
【裁判日期】    981231
【裁判案由】    毀損
【裁判全文】
臺灣桃園地方法院刑事判決            98年度簡上字第1161號
上  訴  人
即  被  告  甲○○
上列上訴人即被告因毀損案件，不服本院98年度壢簡字第42號，
中華民國98年9 月25日第一審刑事簡易判決（聲請簡易處刑案號
：96年度偵字第20374 號），提起上訴，本院管轄之第二審地方
法院合議庭判決如下：
    主  文
原判決撤銷。
甲○○損壞他人之廁所水泥地面，足以生損害於他人，處拘役貳
拾伍日，如易科罰金，以新臺幣壹仟元折算壹日。
    事  實
一、甲○○與乙○○（原名林逸柔）為同居男女朋友，甲○○於
    民國96年7 月21日上午9 時許，在桃園縣龍潭鄉○○路137
    號乙○○所有房屋內，因不滿乙○○提出分手要求，且拒付
    其先前修繕該屋之報酬，竟基於毀損之故意，持電鑽1 支（
    未扣案）鑽擊損壞乙○○所有之上開房屋1 樓廁所水泥地面
    ，足以生損害於乙○○，旋經乙○○報警查獲。
二、案經被害人乙○○訴由桃園縣政府警察局龍潭分局報請臺灣
    桃園地方法院檢察署檢察官聲請以簡易於處刑。
    理  由
一、本件認定事實所引用之本件卷內所有卷證資料（包含人證與
    文書證據、物證等證據）之證據能力，檢察官及被告於本院
    審理時均不爭執，且並無證據證明係公務員違背法定程序所
    取得；又卷內之各項文書證據，亦無刑事訴訟法第159 條之
    4 第1 款、第2 款顯有不可信而不得作為證據之情形，故本
    院均認有證據能力。
二、訊據被告甲○○固坦承於上開時、地以電鑽鑽擊1 樓廁所水
    泥地面等情（見偵卷第87頁、本院卷第25頁、第26頁反面至
    第27頁），且有證人即告訴人指訴被害情節歷歷（見偵卷第
    9 至12、48至50、85、86頁，本院卷第23至25頁），及廁所
    水泥地面遭鑽損情形之照片3 張在卷可稽（見偵卷第44、45
    頁）。被告矢口否認有何毀損犯行，辯稱：是因為施工的原
    因，因為廁所地面還差高度1 公分，導致廁所門無法開關，
    才會以電鑽鑽擊廁所地面云云（見本院卷第25、26頁）。然
    查：
  (一)被告就其案發當時何以持電鑽鑽擊1 樓廁所水泥地面，先辯
    稱：伊只有作維修，當時只有作清潔水泥殘渣與排水孔堵塞
    打通，並無破壞水泥地面，廁所地面上的細石碎屑是清除阻
    塞排水孔所挖除的，及為留設排水孔而鑽向牆面所產生的碎
    石屑云云（見偵卷第6 、25頁），矢口否認有以電鑽鑽擊廁
    所內水泥地面之舉，惟嗣經告訴人提出案發當時廁所水泥地
    面遭電鑽鑽損之照片後（見偵卷第44、45頁），竟旋即改口
    辯稱：我是要降低廁所地板的高度，因為門關不起來云云（
    見偵卷第87頁、本院卷第25、26頁），非惟先後所辯不一，
    且就其當時究有無必要以電鑽鑽擊廁所水泥地面之說詞竟然
    完全相反，已難信實。
  (二)復觀諸卷內廁所水泥地面遭被告電鑽鑽損情形之照片顯示，
    該「水泥地面」確有遭鑽出數個洞之損壞情形（見偵卷第44
    、45頁），絕非被告先前所辯：並無破壞水泥地面、只有清
    潔水泥殘渣云云之情形，反而足徵告訴人指訴：伊聽到被告
    持電鑽鑽擊廁所水泥地面的聲音，伊便由2 樓下樓去看，伊
    看到廁所的水泥地面已被鑽出好幾個洞，原來廁所的地面雖
    有一些水泥廢渣，但只要清掉就可以鋪磁磚了，根本不需要
    再以電鑽去鑽擊水泥地面，而且被告將廁所水泥地面鑽出一
    個洞、一個洞的，很多個洞，並不是鑽廢渣，是毀損了我廁
    所內的水泥地面等語應係實在（見本院卷第23頁反面、第24
    頁）。被告嗣雖辯稱：是要降低廁所地板的高度，因為門關
    不起來云云，然依上揭照片顯示，廁所門板的下緣與地面尚
    有空隙，並無被告所辯廁所地面過高、門關不起來之情形（
    見偵卷第44頁下幅照片），足認其所辯係為降低地面云云，
    亦不可取。
  (三)且由被告自承：「20日整晚到天亮我與告訴人都在客廳…談
    的內容是有關於房子付費與感情問題，告訴人不付款怕我拆
    屋把材料拿回去」（見偵卷第5 頁）、「（問：與告訴人債
    務糾紛？）1 樓出租套房隔間的工程款，告訴人一直沒有付
    錢給我」、「（問：當天吵架是否很嚴重？）告訴人很生氣
    把我東西丟一地，我就收東西準備要走」等語（見偵卷第87
    頁），亦足見告訴人所證：「95年9 月份我買了這間獨棟2
    層樓的房子後，被告知道我經濟上不是很充裕，便說要幫我
    修繕這房子，將1 樓作為分租套房，結果就從95年9 月份一
    直修到96年7 月份，這段期間被告一直賴在我的住處吃、住
    ，…我提出分手的要求，被告跟我談判，他要求我給付他修
    繕房子的工資，我告訴他『你明知道我沒有錢，如果你一開
    始要跟我拿工資，我也不會叫你幫我修繕』，在96年7 月21
    日當天凌晨1 、2 點，被告把我吵醒要談判，我因為很累了
    ，結果在客廳睡著了，被告趁我睡著時竟將2 樓大門拆下來
    ，結果被告將門板抬起來放在地上的聲音將我吵醒，我發覺
    被告竟然將整個門拆下來，被告還說若我不聽他的話，他要
    把他做的部分敲掉，我只好假裝妥協，當天早上5 、6 點時
    被告先離開我住處，結果早上9 點，被告竟然拿電鑽鑽擊我
    1 樓廁所的水泥地面」等語（見本院卷第23頁），並非子虛
    。被告既已與告訴人感情生變，且經請求報酬又遭告訴人拒
    付，復經身為屋主之告訴人請求離去上址，衡情實無再為告
    訴人廁所水泥地面「無償施工」之理。所辯為告訴人施工乙
    節，要無可信。
  (四)再由被告自承：「我幫她做分租套房的裝潢，1 樓做3 間，
    2 樓做1 間」、「1 樓為了做套房分租，所以還在修」、「
    當時已經百分之90完工」等語（見偵卷第21、87頁），而被
    告亦供認當時與告訴人爭執後，確有拆卸2 樓大門之舉（見
    本院卷第26頁反面），惟被告既然當時僅需進行「1 樓」之
    套房隔間工程，又何須拆卸「2 樓」（有獨立於1 樓之出入
    口）之大門，雖被告辯稱：因2 樓大門旁的牆面沒有粉光，
    伊欲粉光，所以將大門拆下工作云云（見偵卷第24、87頁）
    ，並提出「2 樓」大門旁牆面經其粉光之照片（見偵查卷第
    29 頁 ），然其拍攝時間係95年12月4 日，有上開照片可參
    （見偵卷第29頁），是被告縱有粉光之舉，亦早在案發前7
    個月即已完成，則其案發當時將2 樓大門拆下之舉，顯然與
    牆面之粉光無關至明。則由被告與告訴人爭執後，旋將2 樓
    大門拆下之舉，益徵渠確有毀損之犯意，至為灼然。又被告
    於本院審理時另提之修繕照片35張，其拍攝時間，均在95年
    10月至12月間（見本院卷第35至36頁、第38頁證物袋），及
    所提95年10月21日估計單1 紙（見本院卷第37頁），均僅足
    證明被告於95年10月至12月間確有修繕告訴人房屋之舉，然
    既係案發前7 個月以前之事，被告復未具體敘明該等證據與
    本案有何關連，均不足據為有利被告之認定，允宜敘明。
  (五)綜上所述，被告所辯，要屬犯後飾卸之詞，毫無可採。本件
    事證已臻明確，被告犯行洵堪認定，應依法論科。
三、核被告所為，係犯刑法第354 條之毀損罪。聲請簡易判決處
    刑意旨另略謂：被告基於同一毀損犯意，於同日凌晨1 時30
    分許，將告訴人住處2 樓大門拆除，因認被告此部分另涉刑
    法第354 條毀損罪嫌云云。惟按刑法第354 條之毀損罪，以
    使所毀損之物，失其全部或一部之效用為構成要件，若僅暫
    時失其效用者，要難以毀損罪相繩，本件被告等雖基於共同
    毀損他人大門門損設備之犯意聯絡，以開鎖設備鐵條2 支，
    將封閉所頭之門把上、下螺絲轉開取出，再將門把卸下，使
    門把與鎖頭分離，而喪失門把之功能，並使門鎖設備之一部
    效用喪失，惟第一審法院於審判期日，命被告攜同型門鎖到
    庭操作開鎖及復原經過情形，被告確能當庭以鐵條等工具完
    成開鎖及回復原狀動作，足見該門鎖僅係暫時分解，重行組
    裝後，旋即可回復原狀，既未破壞該門鎖之形體，亦未使門
    鎖喪失效用，該門鎖僅因被告等之拆卸而暫時失去其功能，
    即與毀損罪之構成要件有間，又該罪並無處罰未遂犯之規定
    ，自不成立犯罪，乃原判決竟以被告等使門把與鎖頭分離，
    而喪失門把之功能，並使門鎖設備之一部效用喪失，遽論被
    告等損壞他人之物罪刑，即有適用法則不當之違誤，其判決
    為違背法令（最高法院89年度台非字第240 號判決參照）。
    查被告固坦承拆卸告訴人住處2 樓之大門，惟據證人即告訴
    人證稱：「（問：現在2 樓大門狀況？）已經復原，當時甲
    ○○只有將2 樓大門拆掉放在旁邊，並沒有將門打壞，當天
    做完警詢筆錄後，我請鄰居幫我把2 樓大門裝回去」等語（
    見偵卷第50頁），足認被告雖基於毀損之犯意，將2 樓大門
    卸下旁置，使大門之門板與門框分離，而喪失大門之功能，
    惟既經告訴人於案發當日請人將門板裝上，足見該門板僅係
    暫時卸下，重行組裝後，即可回復原狀，既未破壞大門之形
    體，亦未使其大門喪失效用，該大門僅係因被告之拆卸而暫
    時失去功能，揆諸首揭說明，即與毀損罪之構成要件有間，
    又該罪並無處罰未遂犯之規定，自不成立犯罪，惟檢察官認
    此部分與前揭經論罪科刑之部分有接續犯之實質上一罪關係
    ，爰不另為無罪之諭知。
四、原審以被告罪證明確，予以論罪科刑，固非無見，惟：(一)原
    審就被告拆卸2 樓大門之行為，認為構成毀損罪，容有未洽
    ；(二)本件告訴人並非性侵害犯罪之被害人，亦非少年或兒童
    ，且非適用證人保護法之秘密證人，惟原審並未說明何以判
    決中不能揭露告訴人（即A 女）之姓名、住所即本案犯罪地
    點等個人年籍資料之依據。被告猶執陳詞上訴否認犯罪，雖
    為無理由，惟原判決既有上揭可議之處，自應由本院予以撤
    銷改判。爰審酌被告因告訴人提出分手要求，且不願給付承
    攬修繕報酬，竟持電鑽毀損敲擊損壞1 樓廁所水泥地面，所
    造成之損壞，迄未與告訴人和解，亦未賠償告訴人所受損壞
    ，且犯後未見悔意等一切情狀，量處如主文第2 項所示之刑
    ，並諭知如易科罰金之折算標準，以示懲儆。至被告供犯罪
    所用之電鑽1 支，無證據證明為其所有，且未扣案，不得宣
    告沒收，允宜敘明。
據上論斷，應依刑事訴訟法第455 條之1 第1 項、第3 項、第36
9 條第1 項前段、第364 條、第299 條第1 項前段，刑法第354
條、第41條第1 項前段，刑法施行法第1 條之1 第1 項、第2 項
前段，判決如主文。
本案經檢察官陳仁傑到庭執行職務。
中    華    民    國    98    年    12    月    31    日
                  刑事第九庭  審判長法  官  吳為平
                                    法  官  林玉蕙
                                    法  官  蘇琬能
以上正本證明與原本無異。
不得上訴。
                                    書記官  何伊羚
中    華    民    國    98    年    12    月    31    日

司法院資訊處製作；財團法人民間司法改革基金會備份。
